---
title: "Tarea 2"
author: "Carolina Rodriguez"
date: "4/5/2018"
output: pdf_document
---

```{r setup, include=FALSE}
knitr::opts_chunk$set(echo = TRUE, tidy.opts = list(width.cutoff = 50), tidy = TRUE, fig.pos = 'h', out.extra = '')

```


## Entrega

La tarea debe ser realizada en RMarkdown en un repositorio de GitHub llamado "Tarea 2".
La tarea es individual por lo que cada uno tiene que escribir su propia versión de la misma. 
El repositorio debe contener unicamente el archivo .Rmd con la solución de la tarea.

## Ejercicio 1

Los datos que vamos a utilizar en este ejercicio están disponibles en el catálogo de datos abiertos uruguay https://catalogodatos.gub.uy.
Los datos que seleccioné son sobre las emisiones de dióxido de carbono (CO2) correspondientes a las actividades de quema de los combustibles en las industrias de la energía y los sectores de consumo. Se incluyen también emisiones de CO2 provenientes de la quema de biomasa y de bunkers internacionales, las cuales se presentan como partidas informativas ya que no se consideran en los totales. En el siguiente link se encuentrán los datos y los meta datos con información que describe la base de datos https://catalogodatos.gub.uy/dataset/emisiones-de-co2-por-sector.

Debe leer con cuidado la información en los meta datos para responder correctamente.

```{r, message=FALSE, warning=FALSE, results='asis', echo=FALSE}
library(tidyverse); library(xtable)

dat <- read.csv("emisiones.csv", header = TRUE, dec = ",") 
metadat <- read.csv("metadata_emision.csv", header = TRUE) 

# xtable(metadat[,-2], align = 'ccp{2cm}p{8cm}' )  %>%
#   print( include.rownames = FALSE)
colnames(dat)[1] <- "AÑO"

dato_emision<- gather(dat, key = fuente, value = emision, -AÑO)
``` 

Los datos fueron reestructurados para simplificar  la exploración, de la siguente manera:

```{r, message=FALSE, warning=FALSE, results='asis', echo=TRUE, eval=FALSE}
library(tidyverse)
dato_emision<- gather(dat, key = fuente, value = emisión, -AÑO)
```

Con estos datos responda las sigueintes preguntas:

_ 1._ Usando las funciones de la librería `dplyr` obtenga qué fuentes tienen la emisión máxima. Recuerde que TOTAL debería ser excluído para esta respuesta.
 `
 
 
```{r}
filter(dato_emision,fuente!="TOTAL" & emision==max(emision,na.rm = TRUE))

```
La fuente con máxima emisión es Q_B, la cual refiere a quema de biomasa. 
 
 

_ 2._ ¿En qué año se dió la emisión máxima para la fuente que respondió en la pregunta anterior?
 
```{r}
filter(dato_emision,fuente!="TOTAL" & emision==max(emision,na.rm = TRUE))

```
 Se da en el año 2016.
 

3. Usando las funciones de la librería `dplyr` obtenga las 5 fuentes, sin incluir TOTAL, qué tienen un valor medio de emisión a lo largo de todos los años más grandes. 

```{r}
dato_emision%>%filter(fuente!="TOTAL" & fuente!="S_C"& fuente!="I_E")%>% group_by(fuente)%>%
 summarise( media_fuente = mean(emision, na.rm = TRUE))%>%arrange(desc(media_fuente))%>%top_n(5)
```



4. Usando ggplot2 realice un gráfico de las emisiones a lo largo de los años para cada fuente. Utilice dos elementos geométricos, puntos y lineas. 
Selecciones para dibujar solamente las 5 fuentes que a lo largo de los años tienen una emisión media mayor que el resto (respuesta de la pregunta 3).
Las etiquetas de los ejes deben ser claras y describir las variables involucradas. Incluir un `caption` en la figura con algún comentario de interés que describa el gráfico.


```{r,echo =FALSE}
cap1 <- "Las emisiones de CO2 de quema de biomasa crecen exponencialmente a partir del año 2005, también se observa un crecimiento para el transporte pero es mucho más leve. La industria se mantiene en valores bajos y constantes para el periodo de análisis, mientras que el comportamiento de las emisiones para las centrales electricas  servicio público tienen un comportamiento bastante varaible."
```



```{r, echo = TRUE, fig.cap=cap1,warning=FALSE, message=FALSE}
datos <- filter(dato_emision, !is.na(emision))%>%filter(fuente==c("Q_B","T","BI","CE_SP","I"))
ggplot(datos, aes(x=AÑO, y=emision))+geom_point()+geom_line()+facet_wrap(~fuente)+labs(x="AÑOS", y="Emisiones de CO2")

```


5. Relplique el siguiente gráfico usando ggplot2.



```{r}

datos%>%ggplot(aes(x=fct_reorder(fuente,-emision),emision))+geom_boxplot()+labs(x="Fuentes con mayor emisión media entre 1990−2016", y="Emisión de CO2 en Gg")

```


6. Usando la librería ggplot2 y ggpmisc replique el siguiente gráfico de las emisiones totales entre 1990 y 2016.
Los puntos rojos indican los máximos locales  o picos de emisión de CO2 en Gg. 
Use `library(help = ggpmisc)` para ver todas las funciones de la librería ggpmisc e identificar cual o cuales necesita para replicar el gráfico.

```{r}
library(ggpmisc)
library(tidyverse)
dato_emision%>%filter(fuente=="TOTAL")%>% group_by(AÑO)%>%ggplot(aes(AÑO,emision))+geom_point()+geom_line()+labs(x="AÑO",y="Emisión de CO2 en Gg")+stat_peaks(colour = "red")+stat_peaks(geom = "text", colour="red")


```

## Ejercicio 2

Los datos que vamos a utilizar en este ejercicio están disponibles en el catálogo de datos abiertos uruguay https://catalogodatos.gub.uy.

Los datos que seleccioné son sobre los gastos realizados por actos médicos
Los datos y los metadatos se encuentran disponibles en:

https://catalogodatos.gub.uy/dataset/gasto_am_2016_fondo-nacional-de-recursos/resource/936ac9e6-b0f6-424a-9b53-ee408a91fd6f

Este ejercicio tiene como objetivo que realice un análisis exploratorio de datos utilizando todo lo aprendido en el curso.
Debe contener al menos 5 preguntas orientadoras y visualizaciones apropiadas para responderlas. 
La exploración deberá contener las preguntas a responder sus respuestas con el correspondiente resumen de información o visualización. 
Incluya en su exploración el análisis de la variabilidad tanto de  variables cuantitativas como cualitativas y covariaciones entre las mismas. 
Recuerde que en las visualizaciones, las etiquetas de los ejes deben ser claras y describir las variables involucradas. Incluir un `caption` en la figura con algún comentario de interés que describa el gráfico.

```{r, echo=FALSE}

gastos <- read.csv("gastosmed.csv", header = TRUE, dec = ",") 

```

##1
¿Qué tipo de variables contiene nuestra base de datos? en caso de tener variables categoricas ver los niveles de las mismas.

```{r}
names(gastos)            # nombres de las variables
str(gastos)              # estructura del conjunto de datos
dim(gastos)
levels(gastos$Prestacion)
levels(gastos$Sexo)
levels(gastos$Departamento_residencia)
levels(gastos$Prestador)
levels(gastos$Prestador_tipo)
levels(gastos$Prestador_departamento)

```


#2
¿Cuánto se gastó por tipo de prestación y por sexo?



```{r}
group_by(gastos,Prestacion) %>%summarise(gastra=sum(Importe)) %>% arrange(desc(gastra))

```
#3
¿Cuánto fue el gasto en tratamientos por edad?


```{r}
group_by(gastos,Edad_aÃ.os) %>%summarise(suma=sum(Importe)) %>% ggplot(aes(Edad_aÃ.os,suma))+geom_area()+labs(x="Edad", y="Total de gastos en tratamientos", title="Total de gastos en tratamiento según edad del paciente")


```


Esta gráfica resulta interesante para visualizar donde se encuentran los grupos de edad que más gastan en tratamietos médicos, veamos que pasa si lo faceteamos de acuerdo a al sexo.

```{r}
group_by(gastos,Edad_aÃ.os,Sexo) %>%summarise(suma=sum(Importe))%>% ggplot(aes(Edad_aÃ.os,suma))+geom_area()+labs(x="Edad", y="Total de gastos en tratamientos", title="Total de gastos en tratamiento según edad del paciente")+facet_wrap(~Sexo)


```
De acuerdo a los gáficos observamos que luego de los 50 años se gasta más en tratamientos para hombres que en mujeres, entre los 25 y los 45 el gasto por tratamiento en mujeres es mayor que en los hombres, esto se puede deber a la edad en que las mujeres quedan emabarazadas.



Qué tratamientos son los que predominan por edad?

```{r,echo=FALSE}
cap2 <- {"Para este grupo de personas, la cantidad de tratamientos en personas de sexo masculino supera ampliamente al sexo femenino en todos los tipos de tratamiento excepto:implante de protesis de rodilla,protesis de cadera por fractura,protesis de cadera recambio y protesis de cadera por artrosis. El tratamiento que más se realizan los hombres en este grupo de edad son PCI-Cateterismo izq.adultos y PCIc/cateterismo izq."}
```


```{r, fig.cap=cap2}
filter(gastos,Edad_aÃ.os>55 & Edad_aÃ.os<75 ) %>% group_by(Prestacion,Sexo) %>% summarise(cantidad=n()) %>% ggplot(aes(Prestacion,cantidad, fill=Sexo))+  geom_col(position = "dodge")+theme(axis.text.x = element_text(angle = 90))+coord_flip()+labs(title="Cantidad de tratamientos por Prestacion para personas entre 55 y 70 años, discriminado por sexo")

```




¿Cuántos tratamientos se realizaron por tipo de prestación y como se distribuyen entre sexo femenino y masculino? 


```{r,echo=FALSE}
cap3 <- {"Los tres tratamientos mas realizados son:PCI-cateterismo adulto izq, Dialisis-hemodialisis,PCI-ATPC c/cateterismo izq. Para la mayoría de las prestaciones, los hombres se realizan más tratamientos que las mujeres."}
```



```{r, fig.cap=cap3}

library(ggplot2)
library(tidyverse)
ggplot(gastos,aes(x= fct_infreq(Prestacion),fill=Sexo))+geom_bar()+theme(axis.text.x = element_text(angle =90))+labs(x="tipo de tratamiento",y="Numero de tratamientos", title="Cantidad de tratamientos por tipo de prestación y sexo")+coord_flip()
```

Veamos el mismo gráfico en terminos del porcentaje:


```{r}
ggplot(gastos,aes(x= fct_infreq(Prestacion),fill=Sexo))+geom_bar(position="fill")+theme(axis.text.x = element_text(angle =90))+labs(x="tipo de tratamiento",y="Numero de tratamientos", title="Cantidad de tratamientos por tipo de prestación y sexo")+coord_flip()


```

Veamos ahora algunos gráficos que nos permiten visualizar las variaciones de los datos.

Para el caso de variables cualitativas utilizamos graficos de barra.

```{r}
ggplot(gastos,aes(x=fct_infreq(Prestador_tipo)))+geom_bar()+labs(y="cantidad de pacientes",x="Tipo de prestador",title="cantidad de pacientes por tipo de prestador")
```

```{r}
ggplot(gastos,aes(x=fct_infreq(Prestador_departamento)))+geom_bar()+labs(x="Departamento del prestador", y="Cantidad de pacientes",title="cantidad de pacientes por departamento del prestador")+theme(axis.text.x = element_text(angle = 90))
```


```{r}
ggplot(gastos,aes(x=fct_infreq(Sexo)))+geom_bar()+labs(x="Sexo",y="cantidad de pacientes", title="cantidad de pacientes por sexo")
```


Para variables cuantitativas usamos boxplot si queremos mirar la variabilidad.

```{r}
ggplot(gastos, aes(x=fct_reorder(Prestador_tipo,Edad_aÃ.os),Edad_aÃ.os))+geom_boxplot()+labs(x="Tipo de prestador", y="Edad")
```
